【裁判字號】    97,交聲,262
【裁判日期】    971222
【裁判案由】    違反道路交通管理處罰條例
【裁判全文】
臺灣宜蘭地方法院交通事件裁定         97年度交聲字第262號
原處分機關  交通部公路總局臺北區監理所宜蘭監理站
異  議  人
即  受處分  甲○○
代  理  人  吳連福
上列受處分人因違反道路交通管理處罰條例案件，對於交通部公
路總局臺北區監理所宜蘭監理站民國97年8月15日所為之宜監字
第裁43─Q00000000號裁決聲明異議，本院裁定如下：
    主  文
原處分撤銷。
甲○○機器腳踏車駕駛人，行經有燈光號誌管制之交岔路口闖紅
燈，處罰鍰新臺幣壹仟捌佰元，並記違規點數參點。
甲○○機器腳踏車駕駛人未依規定戴安全帽，處罰鍰新臺幣伍佰
元。
    理  由
一、原處分意旨略以：異議人即受處分人甲○○於民國96年12月
    30日晚上9時40分許，未戴安全帽即騎駛車牌號碼877—GFT
    號機車上路，且在宜蘭縣宜蘭市○○路與力行路交岔口處，
    於設有燈光號誌管制之交岔路口闖紅燈，經宜蘭縣政府警察
    局交通隊以宜警交字第Q00000000號製單舉發，交通部公路
    總局臺北區監理所宜蘭監理站（下稱宜蘭監理站）遂依道路
    交通管理處罰條例第53條第1項、第31條第6項規定，裁處受
    處分人罰鍰新臺幣五千元。
二、異議意旨略以：異議人承認確有裁決書所指之違規行為，但
    異議人係於舉發單所指定之應到案日期前，即已到案填寫陳
    述單聲明不服，惟裁決機關竟仍就闖紅燈行為裁決處罰最高
    罰鍰金額，其裁罰並不合法，為此，聲明異議，請求撤銷原
    處分。
三、按汽車（含機器腳踏車）駕駛人，行經有燈光號誌管制之交
    岔路口闖紅燈者，處新臺幣一千八百元以上五千四百元以下
    罰鍰，並記違規點數三點；機器腳踏車駕駛人未依規定戴安
    全帽者，處駕駛人新臺幣五百元罰鍰，道路交通管理處罰條
    例第53條第1項、第63條第1項第3款、第31條第6項定有明文
    。又本條例之罰鍰基準、舉發或輕微違規勸導、罰鍰繳納、
    向處罰機關陳述意見或裁決之處理程序、分期繳納之申請條
    件、分期期數、不依限期繳納之處理、分期處理規定及繳納
    機構等事項之處理細則，由交通部會同內政部定之，道路交
    通管理處罰條例第92條第4項亦有明定。故交通部與內政部
    乃據此制定「違反道路交通管理事件統一裁罰基準及處理細
    則」，依該處理細則第2條第2項及其附件「統一裁罰基準表
    」之規定，關於機器腳踏車駕駛人行經有燈光號誌管制之交
    岔路口闖紅燈者，其裁罰標準為「期限內繳納或到案聽候
    裁決者」，處「罰鍰新臺幣一千八百元，並記違規點數三點
    」。「逾應到案期限30日內，繳納罰鍰或到案聽候裁決者
    」，處「罰鍰新臺幣二千七百元，並記違規點數三點」。
    「逾應到案期限30日以上60日以內，繳納罰鍰或到案聽候裁
    決者」，處「罰鍰新臺幣三千六百元，並記違規點數三點」
    。「逾應到案期限60日以上，繳納罰鍰或到案聽候裁決者
    」，處「罰鍰新臺幣四千五百元，並記違規點數三點」。經
    查：
（一）異議人業已坦認「伊於96年12月30日晚上9時40分許，未
      戴安全帽即騎駛車牌號碼877—GFT號機車上路，且在宜蘭
      縣宜蘭市○○路與力行路交岔口處，於設有燈光號誌管制
      之交岔路口闖紅燈直行」之事實（見本院卷第19頁），核
      與證人即舉發員警李岳祖、王文霖於本院調查時所結證之
      情節相符（見本院卷第19至20頁），並有採證相片十一張
      及宜警交字第Q00000000號舉發違反道路交通管理事件通
      知單一件在卷可稽。從而，異議人於96年12月30日晚上9
      時40分許，未戴安全帽即騎駛車牌號碼877—GFT號機車上
      路，且在宜蘭縣宜蘭市○○路與力行路交岔口處，於設有
      燈光號誌管制之交岔路口闖紅燈之違規事實，已堪認定。
（二）其次，證人即原處分機關做成本件宜監字第裁43─Q00000
      000號裁決之職員乙○○已於本院調查時結證「本件關於
      闖紅燈部分之裁罰為新臺幣四千五百元，未戴安全帽部分
      之裁罰為新臺幣五百元。」等情綦詳（見本院卷第37頁）
      ，可見宜監字第裁43─Q00000000號裁決書內裁罰異議人
      新臺幣五千元，其中之新臺幣四千五百元係闖紅燈之罰鍰
      ，其中之新臺幣五百元則係未戴安全帽之罰鍰。
（三）依前所述，關於機器腳踏車駕駛人行經有燈光號誌管制之
      交岔路口闖紅燈者，其裁罰標準為「期限內繳納或到案
      聽候裁決者」，處「罰鍰新臺幣一千八百元，並記違規點
      數三點」。「逾應到案期限30日內，繳納罰鍰或到案聽
      候裁決者」，處「罰鍰新臺幣二千七百元，並記違規點數
      三點」。「逾應到案期限30日以上60日以內，繳納罰鍰
      或到案聽候裁決者」，處「罰鍰新臺幣三千六百元，並記
      違規點數三點」。「逾應到案期限60日以上，繳納罰鍰
      或到案聽候裁決者」，處「罰鍰新臺幣四千五百元，並記
      違規點數三點」。本件情形，舉發員警於開立之宜警交字
      第Q00000000號舉發違反道路交通管理事件通知單時，所
      命被舉發人即異議人應到案之時、地為97年1月30日前至
      宜蘭監理站到案，而異議人已於97年1月29日至宜蘭監理
      站提出交通違規陳述單，針對宜警交字第Q00000000號舉
      發違反道路交通管理事件通知單之舉發表示不服等事實，
      亦據證人乙○○證述明確（見本院卷第37頁），並有上開
      舉發違反道路交通管理事件通知單及交通違規陳述單在卷
      可佐（見本院卷第4、7頁）。依此，足見異議人確實已於
      舉發員警所命應到案之期限前，至宜蘭監理站到案聽候裁
      決，則依上開裁罰基準，關於異議人闖紅燈之違規行為其
      裁罰內容應為「罰鍰新臺幣一千八百元，並記違規點數三
      點」。
（四）至於證人乙○○雖證稱「宜警交字第Q00000000號舉發單
      命被舉發人甲○○應到案時間為97年1月30日，被舉發人
      於97年1月29日到監理站針對宜警交字第Q00000000號舉發
      單寫違規陳述，我們就請舉發機關查明，舉發機關回復仍
      應處罰，我們就發函被舉發人要求其於97年3月17日以前
      到案繳納，但是被舉發人未於97年3月17日到案繳納，到9
      7年8月份為裁決時，已經超過三個月，故裁罰最高額罰鍰
      新臺幣四千五百元。且當場攔停舉發才會為記點之裁罰，
      逕行舉發因為不知道行為人為何人，所以沒有裁罰記點。
      」云云（見本院卷第37至38頁），然本件被舉發人即異議
      人既然已於舉發單上所載應到案日期（97年1月30日）前
      之97年1月29日到宜蘭監理站填製並提出交通違規陳述單
      ，顯然異議人已經於期限前到案聽候裁決，此時宜蘭監理
      站本即應法為相關之裁處，縱然宜蘭監理站為求慎重而要
      求舉發機關針對異議人表示不服之理由為查明，惟宜蘭監
      理站此一舉動並不影響異議人已於期限前到案聽候裁決之
      事實，宜蘭監理站日後為裁決時，自仍應依「期限內繳納
      或到案聽候裁決者」之標準為裁罰，豈能任意再提出一個
      期限命異議人繳納，嗣異議人逾期未繳納，再以其逾期之
      理由，裁罰最高額之罰鍰。因此，本件原處分機關針對闖
      紅燈行為裁罰異議人新臺幣四千五百元之最高罰鍰，顯然
      有違前揭之裁罰基準等相關規定之意旨，自有未洽。故異
      議人所辯「伊係於舉發單所指定之應到案日期前，即已到
      案填寫陳述單聲明不服，惟裁決機關竟仍就闖紅燈行為裁
      決處罰最高罰鍰金額，其裁罰並不合法。」乙節，為有理
      由。此外，本件被舉發人即異議人既已至宜蘭監理站到案
      ，且已坦承其為舉發違規事實之行為人，顯然本件並無證
      人乙○○所稱「不知行為人為何人」之情形，則依前舉道
      路交通管理處罰條例第63條第1項第3款及違反道路交通管
      理事件統一裁罰基準及處理細則第2條第2項及其附件「統
      一裁罰基準表」之規定，自應裁罰異議人「記違規點數三
      點」。因此，本件原處分機關針對闖紅燈行為僅裁罰異議
      人罰鍰，漏未裁處「記違規點數三點」，則其所為之裁決
      ，於此部分亦有違法不當之處。
（五）另關於機器腳踏車駕駛人未依規定戴安全帽者，不論其是
      否於期限繳納或到案聽候裁決，抑或逾應到案期限多久，
      依照道路交通管理處罰條例第31條第6項、違反道路交通
      管理事件統一裁罰基準及處理細則第2條第2項及其附件「
      統一裁罰基準表」之規定，均應裁罰被舉發人罰鍰新臺幣
      五百元，故原處分機關針對異議人騎機車未依規定戴安全
      帽之違規行為，裁處異議人罰鍰新臺幣五百元，形式上雖
      無不當，然依證人乙○○之證詞，可知其係以異議人已逾
      到案期限超過三個月之情形來加以裁罰，實質上其裁罰基
      準仍屬有誤。更何況，證人乙○○於本件裁罰主文內並未
      將闖紅燈、未依規定戴安全帽之裁罰內容予以區分，而係
      將二者之裁罰一併為之，而裁罰異議人罰鍰新臺幣五千元
      ，故此一裁罰內容已無法區分為二，而既然本件裁決關於
      闖紅燈之部分於法不合而屬無可維持，則於同一裁罰內容
      中之未依規定戴安全帽部分，自亦同屬無可維持。
四、綜上所述，原處分機關所為之本件裁決（即機器腳踏車駕駛
    人，行經有燈光號誌管制之交岔路口闖紅燈、機器腳踏車駕
    駛人未依規定戴安全帽）均非適法，均應予撤銷（如主文第
    一項所示），其中就「機器腳踏車駕駛人，行經有燈光號誌
    管制之交岔路口闖紅燈」之部分，應由本院依道路交通管理
    處罰條例第53條第1項、第63條第1項第3款、違反道路交通
    管理事件統一裁罰基準及處理細則第2條第2項及其附件「統
    一裁罰基準表」之規定，自為裁處異議人處罰鍰新臺幣一千
    八百元，並記違規點數三點（如主文第二項所示）。另就「
    機器腳踏車駕駛人未依規定戴安全帽」之部分，應由本院依
    道路交通管理處罰條例第31條第6項、違反道路交通管理事
    件統一裁罰基準及處理細則第2條第2項及其附件「統一裁罰
    基準表」之規定，自為裁處異議人處罰鍰新臺幣五百元（如
    主文第三項所示）。
五、據上論斷，依道路交通案件處理辦法第第20條，裁定如主文
    。
中    華    民    國    97    年    12    月    22    日
                  交通法庭法  官  劉家祥
以上正本證明與原本無異。
如不服本裁定，應於裁定送達後5日內，向本院提出抗告狀。（
應附繕本）
                          書記官  劉謹翊
中    華    民    國    97    年    12    月    23    日


司法院資訊處製作；財團法人民間司法改革基金會備份。
